臺灣嘉義地方法院民事裁定  
111年度家調裁字第52號
聲  請  人  何庚儒    住○○市○○區○○路0段000巷00號0                          樓

相  對  人  何文德  



特別代理人  嘉義縣社會局

法定代理人  張翠瑤  
非訟代理人  連介宏  
上列當事人間聲請減輕或免除扶養義務事件，本院裁定如下：
    主    文
一、聲請人對相對人之扶養義務應予免除。
二、程序費用由相對人負擔。
    理    由
一、當事人就不得處分之事項，其解決事件之意思已甚接近或對
    於原因事實之有無不爭執者，得合意聲請法院為裁定；法院
    為前項裁定前，應參酌調解委員之意見及家事調查官之報告
    ，依職權調查事實及必要之證據，並就調查結果使當事人或
    知悉之利害關係人有陳述意見之機會；當事人聲請辯論者，
    應予准許，家事事件法第33條第1項、第2項定有明文。又依
    同法第35條第1項規定，上開裁定確定者，與確定判決有同
    一之效力。本件聲請人之主張，屬當事人不得處分事項，而
    兩造於民國111年8月22日合意聲請法院為裁定（見本院卷第
    77頁），依上開規定，自應由本院為裁定。
二、聲請意旨略以：相對人為聲請人之父親，惟自聲請人年幼時
    即由祖母扶養，相對人未與聲請人同住，亦未給付扶養費，
    鮮少回家，有回家也是跟祖母要錢，甚要求祖母去借錢，相
    對人無正當理由未盡扶養聲請人之義務且情節重大，爰依民
    法第1118條之1之規定，請求免除聲請人對相對人之扶養義
    務，並聲請法院依兩造合意為裁定如主文所示等語。
三、相對人則以：同意聲請人主張，爰合意聲請法院裁定如聲請
    人之聲請等語。
四、直系血親相互間互負扶養之義務；受扶養權利者，以不能維
    持生活而無謀生能力者為限；前項無謀生能力之限制，於直
    系血親尊親屬不適用之，民法第1114條第1款、第1117條分
    別定有明文。又受扶養權利者有下列情形之一，由負扶養義
    務者負擔扶養義務顯失公平，負扶養義務者得請求法院減輕
    其扶養義務：一、對負扶養義務者、其配偶或直系血親故意
    為虐待、重大侮辱或其他身體、精神上之不法侵害行為。二
    、對負扶養義務者無正當理由未盡扶養義務；受扶養權利者
    對負扶養義務者有前項各款行為之一，且情節重大者，法院
    得免除其扶養義務，民法第1118條之1第1項、第2項亦有規
    定。經查：
（一）相對人為聲請人之父親，聲請人主張之前述事實，經相對
      人於調解時表示同意聲請人之請求，堪信聲請人之主張為
      真實。
（二）另經函請嘉義縣社會局提供相關的訪視紀錄或報告，該局
      於111年10月5日以嘉縣社婦女字第1110037798號函覆個案
      訪視處理報告略以：案子女自年幼時均由案父母（即相對
      人父母）協助照顧長大，案主（即相對人）在外時常賭博
      ，與女友同住桃園約21至22年，過往與案母聯繫均是向案
      母要錢或請案母借錢，案母罹癌時從未返家照顧，平常由
      案次女（即聲請人）及案三女照顧，直至案母去世，案妹
      申請勞保家屬死亡給付，多數均遭案主拿走，案主未有給
      予案家生活費用，未盡扶養責任，案次女需打工賺取生活
      費與學費，案主於案子女年幼時未盡到照顧責任，親子關
      係疏離等語（見本院卷第89至92頁）。
（三）審酌前述情事，認相對人雖為聲請人之父親，然自聲請人
      年幼時起，未實際照顧扶養聲請人，聲請人均賴其祖母照
      顧扶養長大，足認相對人在聲請人之成長過程中，對於聲
      請人無正當理由，而未盡扶養義務，且情節重大，若仍由
      聲請人負擔扶養相對人之責，顯失公平。依前述規定及說
      明，聲請人聲請免除其對於相對人之扶養義務，依法有據
      ，應予准許，爰裁定如主文第1項所示。
五、依家事事件法第125條第2項準用第104條第3項、第33條、第
    97條，非訟事件法第21條第2項，民事訴訟法第95條、第78
    條之規定，裁定如主文。
中　　華　　民　　國　　111 　年　　10　　月　　13　　日
                  家事庭      法  官  王昌國
以上正本係照原本作成。
如不服本裁定應於送達後10日內向本院提出抗告狀，並繳納抗告
費新臺幣1,000元。
中　　華　　民　　國　　111 　年　　10　　月　　13　　日
                              書記官  林秀惠